ACORDAO-COMPLETO-2332070

ACÓRDÃO DE RELAÇÃO

ACÓRDÃO DE RELAÇÃO 1878/2019 ATA 6/2019 - PRIMEIRA CÂMARA

Acórdão 1878/2019-TCU-Primeira Câmara
Trata-se de atos de concessão de aposentadoria emitidos pela Universidade Federal do Ceará em favor dos ex-servidores Maria da Conceição Furtado Lancia, Maria das Dores Barros Fernandes, Marilza Felix Narciso de Souza, Marta Angelica de Lima Silva, Marta Célia de Castro Araújo, submetidos à apreciação do TCU com fundamento no artigo 71, inciso III, da CRFB/1988.
Considerando que, ao analisar os atos em epígrafe, a unidade técnica identificou, como irregularidade, o pagamento da parcela judicial de 28,86% (Maria da Conceição Furtado Lancia, R$ 889,30; Maria das Dores Barros Fernandes, R$ 322,08; Marilza Felix Narciso de Souza, R$ 632,63; Marta Angelica de Lima Silva, R$ 616,27; Marta Célia de Castro Araújo, R$ 638,45) ;
Considerando que o percentual se refere à diferença entre o reajuste concedido aos servidores públicos federais e o concedido aos militares por meio da Lei 8.622/1993;
Considerando que, inicialmente, inúmeros servidores conseguiram o pagamento desse percentual de 28,86% mediante decisões judiciais favoráveis, como no caso ora apreciado;
Considerando que a Medida Provisória 1.704, de junho de 1998 (atual MP 2.169-43, de 24/8/2001) , estendeu a diferença de 28,86% a todos os servidores públicos civis da Administração Federal;
Considerando que as carreiras de servidores públicos já foram reestruturadas por lei após a referida medida provisória, o que inclui novas tabelas remuneratórias;
Considerando que não representa afronta à coisa julgada a decisão posterior deste Tribunal que afaste pagamentos oriundos de sentenças judiciais cujo suporte fático de aplicação já se tenha exaurido, como decidido pelo Supremo Tribunal Federal no RE 596.663/RJ;
Considerando o Enunciado de Súmula 279, desta Corte: "As rubricas referentes a sentenças judiciais, enquanto subsistir fundamento para o seu pagamento, devem ser pagas em valores nominais, sujeitas exclusivamente aos reajustes gerais do funcionalismo, salvo se a sentença judicial dispuser de outra forma";
Considerando também o Enunciado de Súmula 276, do TCU: "As vantagens da estrutura remuneratória anterior não se incorporam à atual, exceto quando expressamente consignadas em lei superveniente";
Considerando que a referida parcela judicial já deveria ter sido absorvida pelos acréscimos remuneratórios das carreiras dos interessados, consoante as fichas financeiras à peça 7;
Considerando que os atos ora examinados deram entrada no TCU há menos de cinco anos, não sendo necessária a oitiva prévia dos interessados, consoante o atual entendimento desta Corte (Acórdão 587/2011-TCU-Plenário) e do STF (Súmulas Vinculante no 3 e MS 25.116) ;
Considerando, finalmente, os pareceres da Sefip e do Ministério Público junto a este Tribunal pela ilegalidade dos atos em referência, em face da irregularidade apontada nos autos, envolvendo questão jurídica de solução já compendiada em enunciados da Súmula da Jurisprudência do TCU, circunstância que confere ao relator a faculdade de submeter o processo à deliberação do Tribunal mediante relação, nos termos do art. 143, inciso II, parte final, do Regimento Interno/TCU.
Os Ministros do Tribunal de Contas da União ACORDAM, por unanimidade, com fundamento no art. 71, incisos III e IX, da Constituição Federal de 1988, c/c os arts. 1º, inciso V, 39, inciso II, e 45, caput, da Lei 8.443/1992, e ainda com os arts. 143, inciso II, parte final, 260, § 1º, e 262, caput e § 2º, do Regimento Interno/TCU, bem assim com as Súmulas/TCU 276 e 279, em:
considerar ilegais os atos de concessão de aposentadoria a Maria da Conceição Furtado Lancia, Maria das Dores Barros Fernandes, Marilza Felix Narciso de Souza, Marta Angelica de Lima Silva, Marta Célia de Castro Araújo, e negar os seus registros, em decorrência da inclusão de parcela judicial de 28,86%, na base de cálculo dos proventos;
dispensar a devolução dos valores indevidamente recebidos de boa-fé pelos interessados, nos termos da Súmula 106 desta Corte; 
fazer as determinações especificadas nos subitens 1.7 e 1.8.
1. Processo TC-Processo 033.238/2018-9 (APOSENTADORIA) 
	1.1. Interessados: Maria da Conceição Furtado Lancia (XXX.748.003-XX) ; Maria das Dores Barros Fernandes (XXX.630.463-XX) ; Marilza Felix Narciso de Souza (XXX.830.463-XX) ; Marta Angelica de Lima Silva (XXX.179.663-XX) ; Marta Célia de Castro Araújo (XXX.101.543-XX) 
	1.2. Órgão/Entidade: Universidade Federal do Ceará
	1.3. Relator: Ministro Walton Alencar Rodrigues
	1.4. Representante do Ministério Público: Procurador Marinus Eduardo De Vries Marsico
	1.5. Unidade Técnica: Secretaria de Fiscalização de Pessoal (SEFIP) .
	1.6. Representação legal: não há.
1.7. Determinar à Fundação Universidade Federal do Ceará que:
1.7.1. faça cessar os pagamentos decorrentes dos atos impugnados, comunicando ao TCU, no prazo de 15 (quinze) dias, as providências adotadas, nos termos dos arts. 261 e 262, caput, do Regimento Interno do TCU, 8º, caput, da Resolução - TCU 206/2007 e 15, caput, da Instrução Normativa - TCU 55/2007;
	1.7.2. emita novos atos, livres da irregularidade apontada, submetendo-os ao TCU, pelo Sistema de Apreciação e Registro de Atos de Admissão e Concessões (Sisac) , no prazo de 30 (trinta) dias, nos termos dos arts. 262, § 2º, do Regimento Interno do TCU, e 15, § 1º, da Instrução Normativa - TCU 55/2007;
	1.7.3. informe aos interessados o teor da presente deliberação, esclarecendo-lhes que, no caso de não provimento de recurso eventualmente interposto, deverão ser repostos os valores recebidos após a ciência do acórdão pelo órgão de origem;
	1.7.4. no prazo de 30 (trinta) dias, contados da ciência da decisão, envie a este Tribunal documento comprobatório de que os interessados cujos atos foram impugnados estão cientes da presente deliberação;
	1.8. Determinar à Sefip que monitore o cumprimento das determinações supramencionadas.

Primeira Câmara

Universidade Federal do Ceará

Maria da Conceição Furtado Lancia (XXX.748.003-XX); Maria das Dores Barros Fernandes (XXX.630.463-XX); Marilza Felix Narciso de Souza (XXX.830.463-XX); Marta Angelica de Lima Silva (XXX.179.663-XX); Marta Célia de Castro Araújo (XXX.101.543-XX)

ACORDAO-COMPLETO-2507187

Acórdão 13357/2021 - Primeira Câmara

ACORDAO-COMPLETO-2462950

Acórdão 4047/2021 - Primeira Câmara

WALTON ALENCAR RODRIGUES

não há.

Procurador Marinus Eduardo De Vries Marsico

APOSENTADORIA (APOS)

Secretaria de Fiscalização de Pessoal (SEFIP).